臺灣高等法院民事判決 
108年度上字第1227號
上  訴  人  林金韋 
被 上訴 人  王昱棠 

訴訟代理人  詹豐榕 
上列當事人間請求侵權行為損害賠償事件，上訴人對於中華民國
108年7月31日臺灣新北地方法院106年度訴字第1479號第一審判
決，提起上訴，本院於108年12月18日言詞辯論終結，判決如下
：
    主  文
上訴駁回。
第二審訴訟費用由上訴人負擔。
    事實及理由
一、本件上訴人主張：被上訴人於民國104年6月30日上午11時30
    分駕駛車牌號碼0000-00號自用小貨車，行經國道3號34公里
    700公尺處，因過失未保持安全距離，高速追撞前方伊所駕
    駛車牌號碼0000-00號自用小貨車（下稱系爭事故），致伊
    受有頸椎挫傷合併頸椎椎間盤突出之傷害，自得請求醫療費
    用新臺幣（下同）16萬9,848元、勞動能力減損133萬元及精
    神慰撫金50萬元。爰依民法第184條第1項前段、第191條之2
    、第193條、第195條規定，求為命：被上訴人應給付伊200
    萬元及自起訴狀繕本送達翌日起至清償日止，按週年利率5％
    計算利息之判決。並陳明願供擔保請准宣告假執行。（未繫
    屬本院者，不予贅述）
二、被上訴人則以：上訴人於104年6月30日系爭事故發生時並無
    立即就醫，且警方紀錄亦無其受傷之記載，迄至105年9月5
    日始接受頸椎核磁共振檢查，距離系爭事故已相隔逾1年之
    久，既未舉證所受傷害與系爭事故有何因果關係，伊自無庸
    負損害賠償責任等語，資為抗辯。
三、原審為上訴人敗訴之判決，上訴人不服，就其敗訴部分，提
    起一部上訴，上訴聲明：㈠原判決關於駁回後開第2項之訴部
    分及該部分假執行之聲請均廢棄。㈡被上訴人應給付上訴人2
    00萬元，及自起訴狀繕本送達翌日起至清償日止，按週年利
    率5％計算之利息。㈢願供擔保請准宣告假執行。被上訴人答
    辯聲明：㈠上訴駁回。㈡如受不利判決，願供擔保請准宣告免
    為假執行。
四、兩造不爭執事項（本院卷第51頁）：
    被上訴人於104年6月30日上午11時30分許，駕駛車牌號碼00
    00-00號自用小貨車，行經國道3號34公里700公尺南向外側
    車道處，因過失未保持行車安全距離，撞及前方上訴人所駕
    駛車牌號碼0000-00號自用小貨車等事實，為兩造所不爭執
    ，復有道路交通事故現場圖、道路交通事故調查報告表（一
    ）、國道公路警察局道路交通事故當事人登記聯單、國道公
    路警察局道路交通事故肇事人自首情形紀錄表、國道公路警
    察局第六公路警察大隊道路交通事故當事人酒精測定紀錄、
    國道公路警察局道路交通事故談話紀錄表、內政部警政署國
    道公路警察局舉發違反道路交通管理事件通知單、國道公路
    警察局道路交通事故照片黏貼紀錄表（原審卷一第21至55頁
    ）附卷可稽。
五、上訴人主張因被上訴人之過失侵權行為造成頸椎挫傷合併頸
    椎椎間盤突出之傷害，致有醫療費用16萬9,848元、勞動能
    力減損133萬元、精神慰撫金50萬元之損害，依侵權行為法
    律關係訴請被上訴人賠償，為被上訴人所否認，並以前揭情
    詞置辯。茲就兩造之爭點及本院之判斷，分述如下：
  ㈠按損害賠償之債，以有損害之發生及有責任原因之事實，並
    二者之間，有相當因果關係為成立要件。故原告所主張損害
    賠償之債，如不合於此項成立要件者，即難謂有損害賠償請
    求權存在（最高法院48年台上字第481號判例意旨參照）。
    又按當事人主張有利於己之事實者，就其事實有舉證之責任
    ，民事訴訟法第277條前段定有明文。是依民事訴訟如係由
    原告主張權利者，應先由原告負舉證之責，若原告先不能舉
    證，以證實自己主張之事實為真實，則被告就其抗辯事實即
    令不能舉證，或其所舉證據尚有疵累，亦應駁回原告之請求
    。上訴人主張因系爭事故受有「頸椎挫傷合併椎間盤突出」
    、「頸椎椎間盤破裂突出併神經壓迫」之傷害云云，並提出
    元復醫院診斷證明書、亞東紀念醫院（下稱亞東醫院）105
    年10月15日診斷證明書為據（原法院105年度板司調字第564
    號卷【下稱板司調卷】第5至6頁），然為被上訴人所否認，
    自應由上訴人就上開傷勢與系爭事故之因果關係負舉證責任
    。
  ㈡經查，系爭事故發生時，上訴人與處理員警談話時稱並無受
    傷，有當日國道公路警察局道路交通事故談話紀錄表可參（
    原審卷第35頁）。上訴人於系爭事故發生後未立即就醫，陳
    稱數日後因為手麻，而至亞東醫院就診一節，參照亞東醫院
    104年8月19日診斷證明書所載（板司調卷第4頁），上訴人
    於104年7月4日、27日、104年8月1日、8日至該院就診，診
    斷結果為「疑橈神經病灶、腕隧道症候群、肌神經疾患」，
    上訴人主張亞東醫院為誤診，其因系爭事故所造成之損害為
    「頸椎挫傷合併椎間盤突出」，以元復醫院診斷證明書為準
    云云（本院卷第52頁）。經元復醫院函復：「病患104/08/2
    1主訴104/06/30因車禍致頸部疼痛求治，診斷為『頸椎挫傷
    合併頸椎間盤突出』，104/09/01、105/10/03因同疾病就診
    。…104/08/21病患就診時主訴係因104/06/30車禍後造成頸
    部疼痛，病症和車禍事件應有相關性」等語，有元復醫院10
    6年9月4日元復字第1060904號函附卷可參（原審卷二第9頁
    ），可知，上訴人自系爭事故發生逾50日後，前往元復醫院
    就診，該院判斷上訴人「頸椎挫傷合併頸椎間盤突出」與系
    爭事故之相關性係以「病患主訴」為據，然上訴人最初症狀
    為手麻，且最早在亞東醫院就醫時並無頸椎受傷之診斷，則
    元復醫院單以「病患主訴」之回函，自難為有利於上訴人之
    認定。
  ㈢再查，上訴人於104年8月28日由元復醫院轉介至臺北市立萬
    芳醫院（下稱萬芳醫院）接受核磁共振檢查，後續無就診紀
    錄等情，有該院106年11月20日萬院醫病字第1060009887號
    函可佐（原審卷二第67頁）。再參照元復醫院檢附之上訴人
    病程記錄單及亞東醫院提供之上訴人病歷資料所示，上訴人
    於104年9月1日至元復醫院就診後，長達逾一年時間均未就
    醫，迄至105年9月5日始至亞東醫院做核磁共振（MRI）檢查
    （原審卷二第12頁、板司調卷第29頁）。經亞東醫院就上訴
    人之病情函稱：「本院神經內科回覆：依病歷記載（000-00
    -00就診紀錄），林金韋女士於000-00-00晚上11點就寢時無
    特別不適，000-00-00上午6點時睡醒發現右上肢有麻及無力
    的情形，於000-00-00就診前已經部分改善。此次主訴配合
    神經學檢查，傾向為睡眠中右上肢局部壓迫導致之橈神經病
    灶。後經神經傳導檢查發現，病患有腕隧道症候，右側正中
    神經併雙側尺神經病灶或雙側頸椎神經根病灶。一般而言，
    腕隧道症候於臨床上好發於反覆手部工作者或手腕處較水腫
    的病患（如孕婦）。左側正中神經併雙側尺神經病灶或雙側
    頸椎神經根病灶之病因則比較多樣性，外傷，局部壓迫或其
    他內科疾病都可能造成，臨床無法釐清其因果關係。依病例
    記載之病程及臨床評估，林金韋女士之右側腕隧道症候，右
    側正中神經併雙側尺神經病灶或雙側頸椎神經根病灶，無法
    區分是長期從事粗重工作，或車禍外傷，或其他疾病而來，
    或者多重病因同時對其病灶有影響，亦有可能，臨床無法釐
    清其因果關係。神經傳導檢查中，雙側頸椎神經根病灶之病
    因與〔頸椎椎間盤破裂突出併神經壓迫〕，可能有關係，但若
    考量000-00-00頸椎核磁共振造影發現，主要頸椎椎間盤突
    出是頸椎4/5節處，則本處〔雙側頸椎神經根病灶〕與頸椎4/5
    節處椎間盤突出無關，因神經傳導檢查能發現之頸椎神經根
    病灶，非源於頸椎4/5節處（一般神經傳導檢查能發現之頸
    椎神經根病灶，源於頸椎第8節及胸椎第1節神經根）。本院
    神經外科回覆：頸椎間板突出併神經壓迫可以是退化性或外
    傷性，前者多半經年累月以年長者居多，後者則因外力導致
    ，故突發居多，年紀較輕者居多，以病患的影像學看來並無
    明顯骨刺變化，所以本身退化的因素較低，且因頸椎核磁共
    振檢查發現有脊髓損傷的現象，故外傷導致的成分居多。由
    於並無車禍前的檢查，故只能合理推斷與外傷有關，但無法
    確認一定和該次車禍有關。」等語，有該院107年8月28日亞
    病歷字第1070828008號函附卷可參（原審卷二第129至130頁
    ），足見上訴人於系爭事故發生後，最初於亞東醫院診斷之
    「疑橈神經病灶、腕隧道症候群、肌神經疾患」傷勢，無法
    證明與系爭事故有何因果關係，尚難認係因系爭事故所造成
    。至於上訴人於系爭事故發生後逾一年三個月後，始於105
    年10月12日入院開刀，並診斷為「頸椎椎間盤破裂突出併神
    經壓迫」（板司調卷第6頁），雖經上開函文合理推斷與外
    傷有關，然因欠缺車禍前之檢查，亦無法確認為系爭事故所
    致。審之上訴人於104年8月28日在萬芳醫院核磁共振檢查之
    診斷為「頸部椎間盤移位，未伴有脊髓病變。」有該院門診
    紀錄單可參（原審卷二第15頁），一年後於105年9月5日在
    亞東醫院頸椎核磁共振檢查發現「有脊髓損傷的現象」，二
    者確有差異，實不能排除有其他因素所造成。則上訴人所提
    出亞東醫院105年10月15日診斷證明書所載其罹患之「頸椎
    椎間盤破裂突出併神經壓迫」，是否為系爭事故所造成，實
    有疑義。
  ㈣本院綜合卷存證據，認上訴人主張所受之「頸椎挫傷合併椎
    間盤突出」、「頸椎椎間盤破裂突出併神經壓迫」之傷害，
    未能證明與系爭事故有何因果關係，縱認上訴人確因上開病
    症而有醫療費用支出，或有勞動能力減損之情形，亦難認係
    因被上訴人之過失侵權行為所生之損害，則上訴人依侵權行
    為法律關係請求被上訴人負損害賠償責任，自難准許。
六、綜上所述，上訴人依民法第184條第1項前段、第191條之2 
    、第193條、第195條規定，請求被上訴人給付200萬元及自
    起訴狀繕本送達翌日起至清償日止，按週年利率5％計算之利
    息，為無理由，不應准許。原審就此部分為上訴人敗訴及駁
    回假執行聲請之判決，經核並無不合。上訴意旨指摘原判決
    此部分不當，求予廢棄改判，為無理由，應予駁回。
七、本件事證已臻明確，兩造其餘之攻擊或防禦方法及所用之證
    據，經本院斟酌後，認為均不足以影響本判決之結果，爰不
    逐一論列，附此敘明。
八、據上論結，本件上訴為無理由，依民事訴訟法第449條第1項
    、第78條，判決如主文。
中    華    民    國    109   年    1     月    15    日
                  民事第二庭
                        審判長法  官  陳容正
                              法  官  王怡雯
                              法  官  紀文惠
正本係照原本作成。
如不服本判決，應於收受送達後20日內向本院提出上訴書狀，其
未表明上訴理由者，應於提出上訴後20日內向本院補提理由書狀
（均須按他造當事人之人數附繕本）上訴時應提出委任律師或具
有律師資格之人之委任狀；委任有律師資格者，另應附具律師資
格證書及釋明委任人與受任人有民事訴訟法第466 條之1第1項但
書或第2項（詳附註）所定關係之釋明文書影本。如委任律師提
起上訴者，應一併繳納上訴審裁判費。
中    華    民    國    109   年    1     月    15    日
                              書記官  李昱蓁
附註：
民事訴訟法第466條之1（第1項、第2項）：
對於第二審判決上訴，上訴人應委任律師為訴訟代理人。但上訴
人或其法定代理人具有律師資格者，不在此限。
上訴人之配偶、三親等內之血親、二親等內之姻親，或上訴人為
法人、中央或地方機關時，其所屬專任人員具有律師資格並經法
院認為適當者，亦得為第三審訴訟代理人。